臺灣桃園地方法院刑事判決　　　　　　　　　　　　　九十一年度易字第九九四號
　　公　訴　人　臺灣桃園地方法院檢察署檢察官
　　被　　　告　丁○○
右列被告因竊盜案件，經檢察官提起公訴（九十年度偵字第一九六八八號），本院判
決如左：
    主  文
丁○○無罪。
    理  由
一、公訴意旨略以：被告丁○○與綽號「阿志」（起訴書誤載為「阿忠」）之真實姓
    名年籍均不詳之成年男子二人間，基於共同之犯意聯絡，於民國九十年十一月十
    七日上午九時許，在桃園縣平鎮市○○路二三七號前，見告訴人丙○○所有車牌
    號碼為ＩＴＣ－二一○號（引擎號碼為ＡＴ一○九三二九號）之三陽牌紅色機車
    ，放置路旁未上大鎖，即將之竊取，在附近不詳地點將車牌拆卸，再以電話連絡
    不知情之舊車回收商甲○○，前往距離竊取地點附近之平鎮市○○路三六巷二○
    弄十九號前，以新台幣（下同）三千八百元之價格，將之收購，而於搬運至其收
    購報廢舊車之小貨車上時，為巡邏員警當場查獲。因認被告涉犯刑法第三百二十
    條第一項之普通竊盜罪嫌。
二、公訴人認被告丁○○涉犯右揭罪嫌，無非係以右揭事實，業據告訴人丙○○、證
    人甲○○、警員汪安忠供述在卷，復有贓物認領保管單、車籍作業系統－查詢認
    可資料在卷足憑，被告亦陳稱其無法找到該名綽號「阿志」之男子，而證人甲○○亦陳稱確有該名男子等語在卷，衡諸常情，若非被告與該名男子共犯，又何以
    該名男子會將其犯罪所得全部由被告所獨享？被告又何須向甲○○騙稱該車為其
    父放置老家之報廢車輛？又上開車輛甫於同日上午九時許失竊，已為被害人供明
    在卷，而失竊地點與該交易地點以推車計算時間，不過五分鐘路程，參以該交易
    時間為同日上午約十一時許，中間尚包括有拆卸車牌、連絡舊車回收業者甲○○
    等時間之前後緊密以觀，該車之持有確係為竊盜所得無訛，為其論據。
三、訊據被告丁○○固坦承其向舊車回收商甲○○佯稱該車為其父親放置老家之報廢
    車輛，並代為收取賣得價金三千八百元，惟矢口否認有何共同竊盜犯行，辯稱：
    該機車係由綽號「阿志」之男子與甲○○聯絡談好價錢後，其剛好自外購物欲返
    回其住處，而途經該處，因綽號「阿志」者之成年男子表示如出售該機車後，要
    償還前所積欠之五百元，始受其委託，出面代為收取價金，並未與甲○○洽談買
    買機車事宜，其所以向甲○○說該機車為其父親放置老家之報廢車輛，係綽號「
    阿志」者之成年男子要其如此說的，因其想收回借給綽號「阿志」者之五百元借
    款，始依照綽號「阿志」者意思說的等語。
四、按犯罪事實應依證據認定之，無證據不得推定其犯罪事實，刑事訴訟法第一百五
    十四條定有明文。次按在證據法則上，當證據資料尚有對被告有利之存疑時，如
    無法依客觀方法排除此項合理之可疑時，依「罪疑利益歸被告原則」，不得以此
    項證據資料作為有罪判決之依據。再者，認定被告有罪之事實應憑證據；如未能
    發現相當之證據，或證據不足以證明，自不能以推測或擬制之方法，以為裁判之
    基礎；且認定事實所憑之證據，其為訴訟上之證明，須達於通常一般人均不致有
    所懷疑，而得確信其為事實之程度者，始得據為有罪之認定；倘其證明尚未達到
    此一程度，而有合理之懷疑存在時，尚難為有罪之認定基礎；苟積極證據不足為
    不利於被告事實之認定時，即應為有利於被告之認定，更不必有何有利之證據（
    最高法院三十年上字第八一六號、四十年台上八六號、七十六年台上字第四九八
    六號判決參照）。經查：
（一）被告丁○○係於舊車回收商甲○○與綽號「阿志」者之成年男子談妥號碼為Ｉ
      ＴＣ－二一○號（引擎號碼為ＡＴ一○九三二九號）三陽牌紅色機車之買賣價
      金後始到場等情，業據證人即舊車回收商甲○○迭於警訊及本院審理時證述在
      卷（見偵卷第八頁、本院九十一年六月二十八日筆錄），核與被告供稱：該機
      車係由綽號「阿志」之男子與甲○○聯絡談好價錢後，其剛好自外購物欲返回
      其住處，而途經該處，因綽號「阿志」者之成年男子表示如出售該機車後，要
      償還前所積欠之五百元，始受其委託，出面代為收取價金，並未與甲○○洽談
      買買機車事宜等情相符，則被告並未與證人甲○○洽談上開機車之買賣事宜，
      係受綽號「阿志」者之成年男子之委託代為收取機車買賣價金，堪可認定。
（二）又查證人即現場目擊證人乙○○於警訊時亦證稱：九十一年十一月十九日上午
      我朋友綽號「阿志」者，叫我陪他去賣機車，我就跟他到桃園縣平鎮市○○路
      三十六巷二十弄十九號前找到集鼎廢車回收中心之甲○○，之後綽號「阿志」
      者就跟甲○○談妥買賣價錢後，並告知丁○○說，要向甲○○說該機車是其以
      前家裡留下來的，之後綽號「阿志」者就先行離開了等語（見偵卷第九頁反面
      ），核與被告供稱：其所以向甲○○說該機車為羅女父親放置老家之報廢車輛
      ，係甲○○要其如此說的等語相符，復參以證人甲○○亦證稱：其是與綽號「
      阿志」者談妥該機車之買賣交易，後來綽號「阿志」者說有事情要先離開，就
      教被告先跟我接洽等語（見偵卷第八頁、本院九十一年六月二十八日筆錄），
      亦與被告供稱之情節相符，則被告固向舊車回收商甲○○陳稱：該機車係其以
      前家裡留下來的等語，然此係被告為順利收回其所借給綽號「阿志」者之五百
      元，始依據其指示而向甲○○表示該機車係其以前家裡留下來的等情，其目的
      無非係以綽號「阿志」者出售該機車後，即可收回五百元之借款，則自難據此
      遽認被告與綽號「阿志」者之成年男子共同竊取該機車。
（三）又證人即承辦本案員警汪忠安雖於偵查中證稱：當巡邏警車到達現場時，有一
      中古車行老闆（甲○○）正在搬運回收機車，還有丁○○在該處等語，然此僅
      能證明被告當時確在現場，未能據此推論被告有竊盜之犯行。又查被告現住居
      於桃園縣平鎮市○○路三六巷六弄一三號之二，亦據承辦本案之另一員警高文
      人載明在卷，而上址與查獲地點桃園縣平鎮市○○路三六巷二○弄十九號前相
      近，則被告所稱其係外出購物，返回其上址住處，途經查獲地點，因綽號「阿
      志」者表示於出售該機車後，要償還其五百元，而綽號「阿志」者之成年男子
      表示有事先行離去，其始受委託代為收取該機車買賣價金三千八百元等情，亦
      不悖於吾國民生活經驗；復觀之，果若被告有參與竊取該機車，則其豈會由綽
      號「阿志」者將該機車牽至其住處附近出售，而無慮他人發覺之理？則自難僅
      憑被告事後在場，而無其他積極證據，即遽論被告竊盜罪責。
（四）至告訴人丙○○雖向警察機關報案，表示其所有之號碼為ＩＴＣ－二一○號（
      引擎號碼為ＡＴ一○九三二九號）之三陽牌紅色機車遭竊等情，並有贓物認領
      保管單、車籍作業系統－查詢認可資料在卷足憑，然此僅能證明告訴人丙○○
      確遺失該機車，並無法證明被告有竊取該機車犯行；又公訴人復認為若非被告
      與該名男子共犯，又何以該名男子會將其犯罪所得全部由被告所獨享？被告又
      何須向甲○○騙稱該車為其父放置老家之報廢車輛？然查，被告之所以受委託
      代為收取該機車買賣價金，乃係因要收回其借給綽號「阿志」者之五百元，始
      依照綽號「阿志」者之意，向甲○○表示，該機車係其父親放置老家之報廢車
      輛，則被告受委託代為收取買賣價金，乃係為收回其五百元借款甚明，公訴人
      認被告獨得全部價款，而推論被告有竊盜犯行，容有誤會。綜上所述，公訴人
      上開論證，並無法證明被告確有與綽號「阿志」者之成年男子共同竊取該機車
      之犯行。此外，復查無其他具體事證足資證明被告有何公訴人指訴竊盜犯行，
      揆諸首開意旨，無法證明被告犯罪，自應為被告無罪之諭知。
（五）至被告是否另觸犯刑法贓物罪，抑或刑法詐欺未遂罪，應由檢察官另行依法處
      理，併此敘明。
據上論斷，應依刑事訴訟法第三百零一條第一項，判決如主文。
本案經檢察官廖江憲到庭執行職務。
中      華      民      國    九十一    年     七      月     十二      日
                                臺灣桃園地方法院刑事第四庭
                                          法  官   邱滋杉
右正本證明與原本無異。
如不服本判決，應於判決送達後十日內向本院提出上訴狀( 應附繕本 )，上訴於
臺灣高等法院。
                                          書記官   周巧屏
中      華      民      國    九十一    年     七      月     十五     日
